【裁判字號】    90,訴,2880
【裁判日期】    901226
【裁判案由】    違反公司法等
【裁判全文】
臺灣高雄地方法院刑事判決                          九十年度訴字第二八八號
    公  訴  人  臺灣高雄地方法院檢察署檢察官
    被      告  甲○○
右列被告因違反公司法等案件，經檢察官提起公訴（九十年度偵字第二一二二七號）
，本院判決如左：
    主  文
甲○○共同公司負責人，公司應收之股款，股東並未實際繳納，而以申請文件表明收
足，處罰金新台幣伍萬元，如易服勞役，以銀元參佰元即新台幣玖佰元折算壹日。
    事  實
一、甲○○係設於高雄市○○區○○路三０一號八樓「晟碁國際有限公司（下稱晟碁
    公司）」負責人，明知公司申請設立登記時，應切實收足股東應繳之股款，不得
    僅以申請文件表明收足，竟經由不詳之會計記帳業者仲介，與設於高雄市○○○
    路二七三號四樓之一「成一會計事務所」負責人謝雪妙（業經台灣高等法院高雄
    分院以八十六年度上訴字第一四八九號判處有期六月，如易科罰金，以三百元折
    算一日確定）接洽，於民國八十三年四月間，其等基於共同犯意之聯絡，利用謝
    雪妙先前向高雄銀行三多分行、中興商業銀行高雄營業部及高雄市第五信用合作
    社等多家行庫申設帳戶後所入之鉅額資金，約定借款期間二至三日不等之短期借
    貸之方式，貸與晟碁公司設立所需資本額，並由謝雪妙將該款項存入高雄銀行三
    多分行、戶名晟碁公司籌備處活期儲蓄存款帳戶，藉以取得存款證明後，甲○○
    即利用不知情之會計師李建利制作公司設立登記資本額查核報告書，連同晟碁公
    司章程，記載各股東分別出資若干，股東繳納股款明細表、公司登記申請書、資
    產債表、存款餘額證明書及股東印章、身分證影本等資料，向高雄市政府建設局
    申請公司設立登記，致使該主管機關承辦公務員誤以為股東已繳足股款新台幣（
    下同）一百萬元，而將該等不實事項登載於所職掌之公司設立登記事項卡之公文
    書，並於八十三年四月七日准予設立登記，足以生損害於高雄市政府建設局對公
    司設立登記管理之正確性。嗣於八十四年十二月二十一日，為法務部調查局南部
    地區機動工作組在高雄市○○○路二七三號四樓之一搜索查獲，並循線查知上情
    。
二、案經法務部調查局南部地區機動工作組移送台灣高雄地方法院檢察署檢察官偵查
    起訴。
    理  由
一、右揭事實，業據被告甲○○於偵查及本院審理時均坦承不諱，複經另案被告林世
    寶及謝雪妙分別於偵查中及調查人員詢問時陳稱在卷（見九十年度偵字第一六六
    ０一號偵查卷第十七頁、第二十三頁背面），並有經濟部八十六年一月二十一日
    經商字第八六二○一二二六號函、雄市政府建設局八十三年四月八日高市建設
    二字第一○○○三三○○號函、晟碁公司申請設立登記之相關公司資料影本、高
    雄市銀行三多分行專案檢查報告、台灣高等法院高雄分院八十六年度上訴字第一
    四八九號刑事判決等附卷可憑。是被告之自白核與事實相符，堪信為真實。從而
    ，本件事證明確，被告上開犯行，應堪認定。
二、查被告行為後，公司法第九條第三項已於八十六年六月二十五日修正公布，而修
    正後之法定刑為「五年以下有期徒刑、拘役或科或併科新台幣六萬元以下罰金」
    ，修正公布前之法定刑為「五年以下有期徒刑、拘役或科或併科二萬元以下罰金
    」，但修正公布前之罰金刑，依現行法規所定貨幣單位折算新台幣條例第二條規
    定以新台幣元之三倍折算之，是二者相較，刑度均相同，故依刑法第二條第一項
    前段之規定，應適用裁判時之法律，合先敘明。核被告甲○○所為，係犯公司法
    第九條第三項及刑法第二百十四條之使公務員登載不實罪。被告與不詳之會計記
    帳業者及謝雪妙間，就上揭犯行，有犯意之聯絡及行為之分擔，均為共同正犯；
    而被告利用不知情之會計師李建利，以遂行其使公務員登載不實之犯行，為間接
    正犯。又被告所犯上開二罪間，有方法結果之牽連關係，應從一重之公司法第九
    條第三項之罪處斷。爰審酌被告素行良好、並無前科，因一時失慮，始罹法典，
    且並非以該公司從事不法行為，及犯後坦認犯行，態度良好等一切情狀，量處如
    主文所示之刑，並諭知易服勞役之折算標準，以資懲儆。
據上論斷，應依刑事訴訟法第二百九十九條第一項前段，公司法第九條第三項，刑法
第二條第一項前段、第十一條前段、第二十八條、第二百十四條、第四十二條第二項
、第五十五條，現行法規所定貨幣單位折算新台幣條例第二條，罰金罰鍰提高標準條
例第一條前段、第二條，判決如主文。
本案經檢察官井天博到庭執行職務。
中    華    民    國    九十    年      十二      月      二十六        日
                                  臺灣高雄地方法院刑事第七庭
                                              法  官  陳  信  伍
右正本證明與原本無異。
如不服本判決，應於判決送達後十日內，向本院提出上訴狀。
                                              書記官  吳  良  美
中    華    民    國    九十    年      十二      月      二十六        日
附錄本判決論罪法條：
公司法第九條
公司設立登記後，如發現其設立登記或其他登記事項，有違法情事時，公
司負責人各處一年以下有期徒刑、拘役或科或併科新臺幣六萬元以下罰金
。
公司負責人對於前項登記事項，為虛偽之記載者，依刑法或特別刑法有關
規定處罰。
公司應收之股款，股東並未實際繳納，而以申請文件表明收足，或股東雖
已繳納而於登記後將股款發還股東，或任由股東收回者，公司負責人各處
五年以下有期徒刑、拘役或科或併科新臺幣六萬元以下罰金。
前三項裁判確定後，由法院檢察處通知中央主管機關撤銷其登記。
中華民國刑法第二百一十四條
 (使公務員登載不實罪)
明知為不實之事項，而使公務員登載於職務上所掌之公文書，足以生損害
於公眾或他人者，處三年以下有期徒刑、拘役或五百元以下罰金。


司法院資訊處製作；財團法人民間司法改革基金會備份。
